【裁判字號】    95,交易,393
【裁判日期】    951107
【裁判案由】    過失傷害
【裁判全文】
臺灣高雄地方法院刑事判決             95年度交易字第393號
公  訴  人  臺灣高雄地方法院檢察署檢察官
被      告  乙○○
上列被告因過失傷害案件，經檢察官聲請簡易判決處刑（95 年
度偵字第17004 號），本院高雄簡易庭認不應以簡易判決處刑（
95年度交簡字第2258號），改依通常程序審理，嗣因被告就被訴
事實為有罪之陳述，並聽取當事人之意見後，本院合議庭裁定改
依簡式審判程序由受命法官獨任進行審判程序，並判決如下：
    主  文
乙○○因過失傷害人，處有期徒刑參月，如易科罰金，以銀元參
佰元即新台幣玖佰元折算壹日。
    事  實
一、乙○○於民國95年4 月5 日14時25分許，駕駛車號9181-ML
    號自小客車（下稱上開自小客車），沿高雄市苓雅區○○○
    路由北往南方向行駛至該路與河北路交岔路口處時，理應注
    意汽車行駛時，駕駛人應注意車前狀況，並隨時採取必要之
    安全措施，且車輛行駛至無號誌之交岔路口時，應減速慢行
    ，作隨時停車之準備，且依當時天候為晴、日間自然光線、
    道路為無缺陷、無障礙之乾燥柏油道路、視距良好等情狀，
    客觀上並無不能注意之情事，竟疏未注意，貿然進入上開交
    岔路口，適有陳信志於同一時、地，騎乘車號MY9 －563 號
    普通重型機車（下稱上開重機車）搭載甲○○，沿高雄市○
    ○區○○路東向西行駛至該交岔路口時，亦本應注意車輛行
    駛至無號誌之交岔路口時，應減速慢行，作隨時停車之準備
    ，且左方車應暫停讓右方車先行，詎陳信志竟疏於注意，貿
    然以時速約50公里之速度急駛進入上開交岔路口，乙○○所
    駕駛上開自小客車之左前車頭因而撞擊陳信志所騎乘上開重
    機車右側車身，使陳信志、甲○○均人車倒地，致陳信志因
    而受有頭部外傷、左手掌擦傷、右手肘擦傷及右膝擦傷等傷
    害（陳信志已於本院95年9 月8 日審理時，當庭撤回過失傷
    害告訴），甲○○因而受有右側脛腓骨開放性骨折併細菌感
    染等傷害，乙○○於肇事後，停留現場，且於警員據報趕赴
    現場處理時，向前來尚不知何人犯罪之警員自陳為肇事者，
    並接受裁判。
二、案陳信志、甲○○訴由高雄市政府警察局苓雅分局移送臺灣
    高雄地方法院檢察署檢察官偵查後聲請本院以簡易判決處刑
    。
    理  由
一、本件被告乙○○所犯係死刑、無期徒刑、最輕本刑為3 年以
    上有期徒刑以外之罪，其於準備程序中就被訴事實為有罪之
    陳述，經法官告知簡式審判程序之旨，並聽取公訴人及被告
    之意見後，經本院合議庭裁定由受命法官獨任進行簡式審判
    程序，合先敘明。
二、訊據被告乙○○對於自己駕車因過失致發生車禍而使告訴人
    甲○○受傷之事實供承不諱，核與證人即告訴人陳信志、甲
    ○○於警詢及檢察官偵查中證述情節大致相符，並有道路交
    通事故現場圖、道路交通事故調查報告表（一）、（二）、
    交通事故談話紀錄表、高雄市政府警察局交通大隊事故分析
    研判表各1 份及高雄市立民生醫院所出具之診斷證明書2 紙
    附卷可稽。被告上開自白核與事實相符，堪可採信。
三、按車輛行經無號誌之交岔路口，應減速慢行，作隨時停車之
    準備。又汽車行駛時，駕駛人應注意車前狀況及兩車併行之
    間隔，並隨時採取必要之安全措施，95年6 月30日修正前道
    路交通安全規則第93條第1 項第2 款、第94條第3 項分別定
    有明文。被告既考領有普通小型車之駕駛執照，有道路交通
    事故調查報告表（二）在卷足參，對上開行車注意義務應知
    之甚詳，則其駕駛上開自小客車行經上開肇事地點時，自應
    切實遵守，以避免交通事故之發生，而肇事當時天候為晴、
    日間自然光線、道路為無缺陷、無障礙之乾燥柏油道路、視
    距良好，有上開道路交通事故調查報告表（一）在卷可憑，
    且依被告之智識、能力亦無不注意之情事，乃竟疏未注意應
    減速慢行，作隨時停車之準備，並注意車前狀況，即貿然進
    入上開之交岔路口，以致碰撞告訴人陳信志所騎乘並搭載告
    訴人甲○○之上開重機車而肇事，告訴人甲○○因而受有上
    述之傷勢，被告具有過失，應堪認定。又告訴人甲○○因本
    件道路交通事故受有前開傷害，已如上述，堪認被告之過失
    與告訴人甲○○受傷之間，具有相當因果關係。至於告訴人
    陳信志就本件道路交通事故之發生及損害之擴大，雖亦有過
    失，惟此仍不得解免被告過失罪責，是本案罪證明確，被告
    過失傷害之犯行，洵堪認定，應依法論科。
四、按行為後法律有變更者，適用行為時之法律，但行為後之法
    律有利於行為人者，適用最有利於行為人之法律，係為現行
    刑法第2 條第1 項所明定。此條規定乃與刑法第1 條罪刑法
    定主義契合，係規範行為後法律變更所生新舊法律比較適用
    之準據法，並無新舊法比較之問題，應一律適用裁判時之現
    行刑法第2 條規定以決定適用之刑罰法律，先予辨明。又本
    次刑法修正之比較新舊法，應就罪刑有關之共犯、未遂犯、
    想像競合犯、牽連犯、連續犯、結合犯，以及累犯加重、自
    首減輕暨其他法定加減原因（如身分加減）與加減例等一切
    情形，綜其全部罪刑之結果而為比較；且易科罰金之折算標
    準，新法施行後，亦應依新法第2條 第1 項之規定，適用最
    有利於行為人之法律，最高法院95年度第8 次刑庭會議決議
    可資參照。茲比較如下：
（一）被告所犯刑法第284 條第1 項前段之條文次序與文字，均
      未更動，該條關於罰金刑之最高度，依罰金罰鍰提高標準
      條例第1 條之規定，就其原定罰金數額500 元，提高為10
      倍（即銀元5,000 元），並依現行法規所定貨幣單位折算
      新臺幣條例第2 條，以新臺幣3 倍折算之，等同於新臺幣
      15,000元，雖刑法施行法第1 條之1 （該條係95年6 月14
      日新增公布）第1 項之規定，將刑法第284 條第1 項前段
      所處罰金刑之貨幣單位變更為新臺幣，惟依刑法施行法第
      1 條之1 第2 項規定，就刑法第284 條第1 項前段所定罰
      金數額提高為30倍（即最高均可處新臺幣15,000元），以
      致刑法施行法第1 條之1 將刑法分則編所定罰金之貨幣單
      位更改為新臺幣後，刑法第284 條第1 項前段所規定罰金
      刑之最高度，仍屬相同。然就罰金刑之最低度，因修正前
      之刑法第33條第5 款係規定：「罰金：1 元以上」（即新
      臺幣3 元以上），而修正後之刑法第33條第5 款則規定：
      「新臺幣1 千元以上，以百元計算之」，修正後刑法第33
      條第5 款，既已將刑法第284 條第1項 前段規定之罰金刑
      最低度即銀元1 元以上，提高至新臺幣1 千元以上，則修
      正前之刑法規定，自對被告較為有利。
（二）修正後刑法第62條就自首之要件即「對於未發覺之罪自首
      而受裁判」，並未修正，惟對於自首之效果，由「減輕其
      刑」修正為「得減輕其刑」，故本案被告於修正刑法施行
      前自首，依行為時法，必減其刑，若依裁判時法，仍得不
      減輕其刑，故就刑法修正前後關於自首規定之比較而言，
      修正前之刑法規定，顯較有利於行為人。
（三）修正後之刑法第41條就易科罰金之要件「犯最重本刑為5
      年以上有期徒刑以下之罪」及「而受6 個月以上徒刑之罪
      」部分，雖未變更，但就易科罰金之標準，由修正前之刑
      法第41條第1 項及罰金罰鍰提高標準條例第2 條之「100
      元以上300 元以下折算1 日」（即新臺幣300 元以上900
      元以下折算1 日），提高為「新臺幣1 千元、2 千元或3
      千元折算1 日」，刑法修正後之易科罰金標準，顯較不利
      於被告。
（四）綜合比較結果，本院認修正前之規定，較有利於被告，故
      依修正後刑法第2 條第1 項前段之規定，本件應適用修正
      前刑法。
五、核被告所為，係犯修正前刑法第284 條第1 項前段之過失傷
    害罪。又被告於肇事後，於犯罪未發覺前，主動向至現場處
    理車禍員警坦承肇事，並接受裁判等情，有本院95年9 月4
    日辦理刑事案件電話紀錄查詢表1 紙在卷可參，應認符合自
    首之要件，依修正前刑法第62條前段減輕其刑。爰審酌被告
    駕車行經無號誌之交岔路口，因未減速通過及注意車前狀況
    ，因而肇致告訴人甲○○受有右側脛腓骨開放性骨折併細菌
    感染之傷害，又對於告訴人甲○○所提出新台幣（下同）69
    4,434 元損害賠償之請求（嗣於本院95年10月31日審理中另
    經告訴代理人丙○○表示願以被告賠付25萬元作為和解條件
    ），因被告僅能負擔13萬元之賠償金額而未能達成民事和解
    ，以及被告犯後尚能坦認犯行，表示悔意，而本件車禍係因
    告訴人陳信志與有過失所肇致等一切情狀，量處如主文所示
    之刑，並諭知易科罰金之折算標準，以資懲儆。
六、公訴意旨另認被告前開駕駛自小客車之過失傷害行為，同時
    致告訴人陳信志受有前揭傷害，因認被告就此部分，亦涉有
    刑法第284 條第1 項之過失傷害罪嫌等語。經查：
（一）告訴乃論之罪，告訴人於第一審辯論終結前，得撤回其告
      訴；又告訴經撤回者，法院應諭知不受理之判決；刑事訴
      訟法第238 條第1 項、第303 條第3 款分別定有明文。
（二）首揭被告過失傷害告訴人陳信志之犯行，依刑法第287 條
      前段之規定須告訴乃論。茲據告訴人陳信志於本院審理中
      ，當庭具狀撤回告訴（見本院95年度交簡字第2258號卷第
      20頁），揆諸前開說明，本應為諭知不受理之判決，惟因
      此部分犯行與前開經論罪科刑之部分，有想像競合之裁判
      上一罪關係，是以本院就此部分，爰不另為不受理之諭知
      。
七、據上論斷，應依刑事訴訟法第452 條、第273 條之1 第1 項
    、第299 條第1 項前段，刑法第2 條第1 項前段，修正前刑
    法第284 條第1 項前段、第62條前段、第41條第1 項前段，
    罰金罰鍰提高標準條例第1 條前段，修正前罰金罰緩提高標
    準條例第2 條，判決如主文。
八、如不服本判決，得自收受送達之日起10日內，向本院提起上
    訴（須附繕本）。
中    華    民    國    95    年    11    月    7     日
                      交通法庭  法  官  蔣志宗
以上正本，係照原本作成，證明與原本無異。
中    華    民    國    95    年    11    月    7     日
                                書記官  洪育祺
附錄本判決論罪科刑法條全文
刑法第284條第1項
  因過失傷害人者，處6 月以下有期徒刑、拘役或500 元以下罰
  金，致重傷者，處1 年以下有期徒刑、拘役或500 元以下罰金
  。


司法院資訊處製作；財團法人民間司法改革基金會備份。
